【裁判字號】    94,交聲,672
【裁判日期】    950418
【裁判案由】    聲明異議
【裁判全文】
臺灣臺南地方法院交通事件裁定         94年度交聲字第672號
移送機關    交通部公路總局嘉義區監理所臺南監理站
受處分人
即異議人    甲○○
上列受處分人因違反道路交通管理處罰條例案件，對於交通部公
路總局嘉義區監理所臺南監理站民國94年11月25日所為之裁決處
分（處分案號：嘉監南字第74-S00000000號），聲明異議，本院
裁定如下：
    主  文
原處分撤銷。
甲○○不罰。
    理  由
一、本件聲明異議意旨略以：受處分人即異議人甲○○被警舉發
    於民國94年6月23日13時40分許，駕駛牌照號碼LW7-773號重
    機車，在臺南市○○路與裕平一街口，「未保持安全距離，
    未注意車前狀況，追撞前車肇事致丙○○頭部、右手、右膝
    擦傷」。惟異議人當天行車時有看到對方的車子，在異議人
    的右前方行駛且在下坡路段，所以異議人也減速行駛，保持
    在對方的左後方，當異議人的車子要通過對方車子時，對方
    突然左轉沒有打方向燈，使異議人嚇一跳，煞車也來不及就
    這樣撞了上去，之後異議人就暈了過去，後來所發生的任何
    事情，異議人都不知道，當異議人醒來時已經在醫院了。為
    什麼罰單上面，沒有提到異議人的傷勢有多嚴重，而且簡鈺
    姍是左轉行為，為何是正常行駛，行車鑑定時，為何鑑定委
    員一直只讓簡鈺姍說話，而沒有問異議人事情的經過，她說
    當時時速只有10公里，既然車速只有10公里，為何現場有兩
    到那麼明顯的煞車痕跡呢，而且簡玉姍的家是裕平路157號，
    所以必須在裕平一街左轉，為何說謊是正常行駛呢，以上種
    種為何是一面倒，而沒有讓受傷最嚴重的異議人有說話的機
    會呢。為此對於臺南監理站裁處異議人罰鍰新臺幣6百元並
    記違規點數3點之處分不服，因而提出異議。
二、按汽車駕駛人，駕駛汽車不依規定保持前、後車距離者，處
    新臺幣6百元以上1千2百元以下罰鍰；汽車駕駛人，駕駛汽
    車違反道路交通安全規則，因而肇事致人受傷者，記違規點
    數3點，道路交通管理處罰條例第58條第1款、第61條第3項
    定有明文。經查：
(1)、受處分人即異議人甲○○被警舉發於94年6月23日13時40分
    許，駕駛牌照號碼LW7-773號重機車，在臺南市○○路與裕
    平一街口，「未保持安全距離，未注意車前狀況，追撞前車
    肇事致丙○○頭部、右手、右膝擦傷」，固有臺南市警察局
    94年10月12日南市警交字第S00000000號舉發違反道路交通
    管理事件通知單附卷可稽。惟異議人否認其未保持安全距離
    及未注意車前狀況，其於本院94年12月15日調查時稱：還沒
    發生車禍之前，她（丙○○）行駛於我前面，我要超越她，
    結果她突然左轉而且沒有打方向燈，她當時僅距離1、2公尺
    ，所以才撞到她等語。其於本院95年2月8日調查時稱：我行
    駛於裕平路的機車道上，由西向東行駛，丙○○行駛於右前
    方突然左轉而且未打方向燈，才導致我機車車頭撞到她的機
    車左後側車。並於本院95年3月1日調查時稱其當時時速約40
    公里（按經查道路交通事故現場圖所載，該路段限速時速50
    公里以下）等語。
(2)、證人丙○○於本院95年2月8日調查時證稱：當時沿裕平路由
    西向東行駛於機車道上，行駛至裕平路與裕平一街交岔路口
    ，準備左轉，我從機車道上減速，還沒開始左轉，沒有看照
    後鏡看左後方有無來車，並證稱其機車之後方排氣管被撞等
    語。當時被異議人以LW7-773號重機車搭載之證人乙○○於
    本院95年2月8日調查時證稱：當時我們由西向東行駛，原本
    丙○○在我們右前方蠻遠的，她好像要左轉，但沒有打方向
    燈就漸漸靠右邊，我們想說她要讓我們先過，結果她沒有打
    方向燈就突然左轉，而當時她已正在我們前面了，我們才撞
    上去，她突然左轉時距離我們約5、6公尺左右等語。
(3)、查異議人上開所述與證人丙○○、乙○○之證言核屬相符，
    並與異議人及丙○○於警詢時所述情節相符，此外復有道路
    交通事故調查報告表（一）、（二）、道路交通事故現場圖
    各1紙及警察蒐證照片13張可稽。車禍發生後，異議人受有
    頭部外傷併腦震盪、顏面撕裂傷、擦傷、上下肢多處擦傷之
    傷害；丙○○受有頭部外傷、右手、左手、右膝擦傷、右膝
    挫傷之傷害，有異議人及丙○○之診斷證明書可稽。丙○○
    與異議人嗣後亦雙方無償和解並彼此撤回過失傷害之告訴在
    案，業據本院依職權調取本院95年度易字第250號被告丙○○、甲○○過失傷害案卷查明。又依交通部公布之「汽車行
    駛距離及反應距離一覽表」，時速40公里時，每分鐘行駛距
    離666公尺，每秒鐘行駛距離11.11公尺，按駕駛人之一般平
    均反應力，為四分之三秒，故其反應距離等於每秒行駛距離
    乘四分之三，即8.32公尺。準此，無論係異議人所言之當時
    丙○○突然左轉僅距離其1、2公尺或證人乙○○所證述之當
    時丙○○突然左轉僅距離其約5、6公尺，皆短於8.32公尺之
    反應距離，異議人既在速限內行駛，因丙○○突然左轉，距
    離太短，導致其來不及反應而撞及丙○○之機車，本件車禍
    應歸責於丙○○而非異議人，實灼然至明。臺灣省臺南區車
    輛行車事故鑑定委員會94年7月27日臺南區940589號鑑定意
    見書認「甲○○駕駛重型機車未保持安全距離，未注意車前
    狀況，追撞前車，為肇事原因；丙○○無肇事因素」，並經
    臺灣省車輛行車事故覆議鑑定委員會於94年12月20日以府覆
    議字第09404100810號函維持原鑑定意見（見本院95年度易
    字第250號案中94年偵字第11329號卷第9頁、第10頁、第14
    頁）。惟上開鑑定及覆議之鑑定均忽略丙○○突然左轉且其
    為轉彎車未讓異議人之直行車先行，才是本件車禍發生之肇
    事因素，上開鑑定意見及覆議意見自不足採。
(4)、據上本件尚難認定異議人有可歸責之事由。
三、綜上所述，異議人之異議為有理由，原處分於法尚有未合，
    應由本院裁定將原處分撤銷，並另為異議人不罰之諭知，以
    資適法。
四、據上論斷，應依道路交通案件處理辦法第20條前段，裁定如
    主文。
中    華    民    國    95    年    4    月    18     日
                   交通法庭   法  官  林勝利
以上正本證明與原本無異。
如不服本裁定應於送達後5日內向本院提出抗告狀。
                              書記官  陳金堂
中    華    民    國    95    年    4    月    18     日


司法院資訊處製作；財團法人民間司法改革基金會備份。
